臺灣彰化地方法院民事判決　93年度訴字第295號
原　　　　告　亥○○
訴 訟代理 人　黃精良律師
複　代理　人　玄○○
被　　　　告　宙○○
　　　　　　　壬○○
　　　　　　　甲○○
　　　　　　　申○○
　　　　　　　未○○
兼前列五人共
同訴訟代理人　Ｃ○○原名林明.
被　　　　告　Ｅ○○
　　　　　　　丁○○
　　　　　　　宇○○
　　　　　　　天○○
　　　　　　　戌○○
　　　　　　　地○○
兼上列四人共
同訴訟代理人　Ｂ○○原名丑○.
被　　　　告　辰○○　　住同上.
　　　　　　　癸○○　　住同上.
　　　　　　　Ｆ○○即寅○之.
　　　　　　　Ａ○○○即寅○.
　　　　　　　丙○○　　住南投.
　　　　　　　乙○○　　住彰化.
上　列一　人
訴 訟代理 人　黃○○　　住同.
被　　　　告　戊○○　　住南投.
　　　　　　　己○○　　住彰化.
　　　　　　　巳○○　　住台北縣新莊市○○○路17巷5號
　　　　　　　子○○○　住彰化.
　　　　　　　酉○○　　住同上.
　　　　　　　Ｄ○○ 　 住台北市○○區○○街51巷11號3樓
　　　　　　　庚○○　　住彰化.
　　　　　　　辛○　　　住彰化.
　　　　　　　午○○　　住台北市○○區○○路153號4樓之1
　　　　　　　卯○○　　住台中.
上列當事人間請求分割共有物事件，本院判決如下：
    主      文
原告之訴駁回。
訴訟費用由原告負擔。
    事實及理由
一、按當事人死亡，當事人不聲明承受訴訟時，法院得依職權命
    其續行訴訟，民事訴訟法第178條定有明文。經查：被告寅
    ○已於訴訟進行中即民國94年4月27日死亡，其繼承人有Ｆ
    ○○、Ａ○○○等2人，此情有本院94年度重訴字第29號民
    事判決附卷可參，復經本院調閱該件民事卷宗核閱屬實。茲
    因兩造均未聲明承受訴訟，本院已於96年6月1日裁定命其繼
    承人Ｆ○○、Ａ○○○續行訴訟，合先敘明。
二、原告主張：
  (一)坐落彰化縣員林鎮○○○段867、868、872、873、910、913
    、914等地號土地均為兩造共有，各筆土地之面積及各共有
    人應有部分詳如卷附土地登記謄本所載。
  (二)茲因原共有人林慶森、林木輝、林俊昌於起訴前已死亡，被
    告戌○○、Ｂ○○、宇○○、地○○、天○○等人為林慶森
    之繼承人，被告子○○○、酉○○、Ｃ○○、甲○○、申○
    ○、未○○、林懿、壬○○等人為林木輝之繼承人，被告
    庚○○為林俊昌之繼承人。該等繼承人就渠等被繼承人所遺
    前開土地應有部分，均怠於辦理繼承登記。爰依法請求判決
    該等繼承人應辦理繼承登記，及判決分割前開土地等語。
三、按分割共有物之訴，其當事人須為共有人全體或其全體繼承
    人，缺一不可，否則其當事人適格即有欠缺。又原告之訴，
    依其所訴之事實，在法律上顯無理由者，法院得不經言詞辯
    論，逕以判決駁回之，民事訴訟法第249條第2項定有明文。
    次按「法律行為，違反強制或禁止之規定者，無效。」，民
    法第71條定有明文。又按民法所規定之無效，係自始、當然
    、確定之無效，即為法律行為之當事人間自始、當然、確定
    不生權利得喪變更之法律效果。
四、經查：前開土地原為祭祀公業林清水、林順和、林協山所有
    ，嗣因該祭祀公業解散而登記為原告及被告庚○○等人所有
    ；但該移轉登記係藉偽造文書之不法行為而解散該祭祀公業
    ，其移轉登記之原因事實係屬不法，自始無效；且相關參與
    行使或偽造私文書之訴外人譚阿祥等人業經判決有罪；又原
    告及被告庚○○等人業經本院民事庭確定判決，判決渠等應
    將前開土地回復登記為前開祭祀公業所有，此有本院94年度
    重訴字第29號民事判決，臺灣高等法院臺中分院92年度上訴
    字第2016號刑事判決影本附卷可參，復經本院調閱該件民事
    卷宗核閱屬實。準此，原告及被告庚○○等人取得前開土地
    既有無效之原因，渠等均非所有人，其當事人適格之要件即
    有欠缺，是原告請求分割共有物之訴部分，其當事人顯不適
    格。又原告併請求被告戌○○等人辦理繼承登記之訴部分，
    因其請求分割共有物之訴部分已當事人不適格，則其請求繼
    承登記之訴部分，亦無保護之必要。
五、從而，依原告所訴之事實，在法律上顯無理由，逕以判決駁
    回。
六、訴訟費用之依據：民事訴訟法第78條。
中　　華　　民　　國　　96　　年　 6　　月　　  13　　日
                  民事第一庭    法　    官　陳正禧
上正本證明與原本無異。
如對判決上訴，應於判決送達後20日內向本院提出上訴狀。
中　　華　　民　　國　　96　　年　　6 　　月　　15　　日
                                法院書記官  王宣雄
